【裁判字號】    89,自,410
【裁判日期】    900103
【裁判案由】    詐欺等
【裁判全文】
臺灣臺南地方法院刑事判決                          八十九年度自字第四一號
    自  訴  人  甲○○
    被      告  乙○○
    選任辯護人  劉啟輝
右列被告因詐欺案件，經自訴人提起自訴，本院判決如左：
    主  文
乙○○無罪。
    理  由
一、自訴意旨略以：如自訴狀所戴（如附件）。
二、按犯罪事實應依證據認定之，無證據不得推定其犯罪事實；又不能證明被告犯罪
    者，即應諭知無罪之判決，刑事訴訟法第一百五十四條、第三百零一條第一項分
    別定有明文。又刑法第三百三十九條第一項詐欺罪之成立，以意圖為自己或第三
    人不法所有，以詐術使人將本人或第三人之物交付為要件。所謂以詐術使人交付
    ，必須被詐欺人因其詐術而陷於錯誤，若其所用方法，不能認為詐術，亦不致使
    人陷於錯誤，即不構成該罪，此有最高法院四十六年臺上字第二六○號判例可資
    參照。
三、本件訊據被告乙○○固不否認曾自自訴人處收受上揭新臺幣（下同）二十萬元之
    支票等情，惟堅決否認有何詐欺犯行，辯稱：當時是自訴人說要幫助伊，後來一
    個禮拜後，自訴人公司的小姐主動打電話要伊過去，說有一張支票要簽名，伊過
    去，在支票背面簽名後，就拿回該張支票。回來後因為下面的餐廳要頂讓出去，
    伊就向自訴人說及此事，但自訴人說怕伊身體會受不住，後來伊也有找樓下的老
    闆娘說過，不過也沒有談成。當時並未說及如何清償二十萬元，今年自訴人有主
    動談及二十萬元之事，伊也願意還他，現並已達成和解等語
四、經查：被告乙○○原和自訴人為朋友關係，自訴人於八十七年十月十五日曾交付
    被告帳號為○六一一一二—七號、支票號碼為ＦＡ0000000號、付款人為
    世華聯合商業銀行臺南分行、金額為二十萬元之支票一紙，後來並獲兌現等情，
    固據自訴人指訴綦詳，並為被告所不否認，且有上揭支票一紙在卷足稽。然被告
    當時曾向自訴人談及其住處樓下之餐廳欲頂讓予他人，上開款項即欲作為投資款
    等情，業據被告供述甚明，並為自訴人於本院八十九年十一月二十二日審理時自
    承：當時伊曾向該餐廳老闆求證過，他說店是要頂給伊及被告二人，那時伊是住
    在被告住處的對面，後來伊有問被告店做的如何，但被告說餐廳只做一天就不做
    了等情，而當日審理時，被告與自訴人尚未就本件達成民事和解，自訴人於審理
    時亦未言及欲放棄對被告之追訴，是以自訴人於當日審理時所為之上開陳述自堪
    採信。則自訴人既因先前和被告為朋友關係，又因欲和被告共同投資經營餐廳，
    方將上揭款項交予被告，被告亦確實和該餐廳老闆洽談頂讓之事宜，則事後該餐
    廳縱未順利經營，亦僅是被告與自訴人間民事之合夥契約是否履行之問題，尚難
    僅據此即遽謂被告於收受款項之初有何施用欺罔之手段並致使自訴人陷於錯誤因
    而交付上開款項可言，自屬當然。又查自訴人於交付被告二十萬元後雖曾因找不
    到被告，因而發律師函給被告，該律師函亦未送至被告處等情，固為自訴人指訴
    甚詳，並有律師函及信封各一份附卷足參，然當時是因自訴人將該函件寄至非被
    告住所之臺南市○○路○段五十二號三樓處，而被告住所係在同號二樓處，故被
    告未收到該律師函等情，已為被告陳稱在卷，亦為自訴人所不否認，是以亦難僅
    以此即認被告有何收受款項後即避不見面之情形，自屬當然。而本件自訴人除表
    明被告怠於清償上開投資款二十萬元之事實外，並未提陳任何有關被告如何意圖
    不法而施用詐術陷其於錯誤之佐證以憑調查，自不得僅因嗣後餐廳並未繼續經營
    之客觀結果，即推測被告於收受款項之初存有詐欺取財之主觀犯意，是自訴人所
    為被告自始蓄意詐財之片面指訴即難採為不利於被告之認定基礎，因認本案僅屬
    合夥投資經營生意之民事糾紛，而被告現並已和自訴人達成民事和解，有和解書
    一份附卷足按，尤證被告並無不法所有之犯意。此外，復查無其他足可證明被告
    有犯詐欺罪之積極證據，揆諸前揭說明，自應為本件被告無罪之諭知。
據上論斷，應依刑事訴訟法第三百四十三條、第三百零一條第一項，判決如主文。
中    華    民    國      九十      年      一        月      三        日
                              臺灣臺南地方法院刑事第四庭
                                  法      官  楊  惠  芬
右正本證明與原本無異。
如不服本判決，應於送達後十日內向本院提出上訴狀。
                                  法院書記官  陳  俊  元
中    華    民    國      九十      年      一        月      四        日


司法院資訊處製作；財團法人民間司法改革基金會備份。
